【裁判字號】    97,簡,580
【裁判日期】    971226
【裁判案由】    空氣污染防制法
【裁判全文】
臺北高等行政法院判決
                                       97年度簡字第580號
原      告  大華金屬工業股份有限公司
代  表  人  甲○○
被      告  桃園縣政府
代  表  人  乙○○（縣長）
上列當事人間因空氣污染防制法事件，原告不服行政院環境保護
署中華民國97年7 月30日環署訴字第0970039198號訴願決定，提
起行政訴訟。本院判決如下：
    主  文
原告之訴駁回。
訴訟費用由原告負擔。
    事  實
一、事實概要：
    緣原告於桃園縣楊梅鎮○○里○○路155 號設廠從事食品包
    裝容器製造作業，領有固定污染源「印刷作業程序- 其他印
    刷程序(M01) 」操作許可證（操證字第H4192-00號），許可
    證內所記載之空氣污染物（揮發性有機物）年許可排放量達
    5 公噸以上規模，屬行政院環境保護署民國（下同）92年10
    月29日環署空字第0920078118號公告之「第二批公私場所應
    申報年排放量之固定污染源」，依規定應自93年4 月起按季
    於每年4 、7 及10月底前上網登錄該公司所屬固定污染源前
    一季空氣污染物排放量，並於每年1 月底前完成前一年排放
    量申報。經被告所屬環境保護局（以下稱桃園縣政府環保局
    ）於行政院環境保護署網站「固定污染源管理排放量申報系
    統」查詢發現原告未於97年1 月31日前完成網路申報登錄「
    96年度空氣污染物年排放量」，違反空氣污染防制法第21條
    第1 項規定，案由被告依同法第56條第1 項規定裁處新臺幣
    （下同）10萬元罰鍰。原告不服，提起訴願遭決定駁回，遂
    提起本件行政訴訟。
二、兩造聲明：
    (一)原告聲明求為判決：1.訴願決定及原處分關於空氣污染防
                          制裁處罰鍰壹拾萬元，應予撤銷。
                        2.訴訟費用由被告負擔。
                        3.被告應償付原告所繳交之罰鍰併同
                          所支付之訴訟費用。
    (二)被告聲明求為判決：1.駁回原告之訴。
                        2.訴訟費用由原告負擔。
三、兩造之爭點：
    (一)原告主張之理由：
      1.原告於97年4 月18日收到被告環保局函文97年4 月16日
        桃環空字第0970602715號函，有關原告未依規定上網申
        報96年度四季空氣污染物排放量，依行政程序法第102
        條作成違反空氣污染防制法行政處分前通知原告陳述意
        見，原告於97年4 月24日依大華富政字第97035 號函回
        覆，原告確實按時定期申報，但礙於網路傳輸異常造成
        資料未傳輸成功，造成延誤，經97年4 月17日被告環保
        局電話通知後立即補鍵入，並經再次電話確認業已完成
        申報，但很遺憾，被告環保局僅來文謂原告陳述理由與
        本案無關，但網路傳輸異常實在是事實上之陳述，該局
        卻單憑主觀判定不足信而予否定，實屬遺憾。
      2.96年空氣污染物之年度排放量97年1 月份係第一次申報
        ，原告遲至4 月18日前均無接獲被告環保局通知未申報
        或限期改善之情事，但卻逕予處分；對首次申報事項，
        主管機關應有義務協助輔導廠商熟練操作才是。更何況
        在網路申報作業上，確實常常因佔線或斷線，需要花費
        長時間作業，且有因未完成而不自知之異常的疑慮，主
        管機關應有改善電腦作業平台環境的責任。
      3.有關空氣固定污染源申報，除空氣污染物排放量外，同
        時有空氣污防制費申報，原告均會同時作業，試問需繳
        費部分本公司已依規定確實申報並如期繳納，更何況是
        僅需上網申報即可之空氣污染物排放量，呈請惠予查察。
      4.罰款實不符比例原則，有依規定網路申報，但因網路傳
        輸異常之行政作業，而無任何產生實際污染或危害之情
        事，即以重罰壹拾萬元，實令人不解及無法接受。
      5.被告答辯稱原告領有被告核發之固定污染源「印刷作業
        程序- 其他印刷程序(M01) 」操作許可證，許可證內所
        記載之空氣污染物（揮發性有機物）年許可排放量達5
        公噸以上規模，屬行政院環保署公告之第二批公私場所
        應申報年排放量之固定污染源。惟查原告雖領有操作許
        可證但卻非為行政院環保署92年10月29日環署空字第09
        20078118公告之第二批公私場所應申報年排放量之固定
        污染源；此可查諸於行政院環保署93年3 月31日環署空
        字第0930023024A 公告（原證一），其言『第二批公私
        場所應定期檢測及申報之固定污染源, 如附表』，於其
        附表中之行業別中並未出現原告所領許可證之行業；蓋
        原告應係屬行政院環保署93年12月22日環署空字第0930
        094658公告之第四批及第七批之行業（原證二），並領
        得「印刷作業程序- 其他印刷程序（M01 ）」操作許可
        證在案。依法並不受被告答辯所指前稱公告法令之拘束
        , 故被告裁罰所適用之法令批次有誤。
      6.原告認為，被告裁決依據所引用法令之批次所以錯用，
        係因法令之方向係朝行業別發展；而法令的發佈亦是朝
        行業別而發佈，而被告之執行則是側重於朝揮發性有機
        物（原證三）之方向發展。由原證三所陳內容可知其「
        定義不明確，業者不易辨識所使用之原物料是否屬含揮
        發性有機物之原物料」且「沒有明確沸點或蒸氣壓可供
        辨識」；所以在法令上自第三批以後，即未針對揮發性
        有機物作出類似於第二批之公告。
      7.被告答辯所稱原告以網路申報相關資料應屬常態性業務
        ，其技術面應非生疏，實則申報未成功豈為申報者之所
        願；申報者既已且願付空污費，又何有不願申報成功之
        故意與理由；且申報之操作者為公司而為操作，又有何
        理由不願完成其任務與動機。故依經驗法則而言，是不
        會有任一家企業者已繳空污費而不願完成申報程序待以
        受罰的；被告詎稱原告係「以網路傳輸異常為由希圖免
        責」，並非真實。
      8.被告答辯所稱「原告自95年第3 季起上網申報空氣污染
        排放量，幾乎皆已逾申報期限」，因認原告為非屬於情
        節輕微者，而予裁罰；實則當時業界多有不清楚申報者
        ，此所以被告於96年分別於3 月12日、4 月20日、6 月
        14日假中央大學及縣政府召開宣導會及說明會；故原告
        逾期情節，於宣導會後，即於96年9 月27日申報95年第
        3 季，之後即於同日申報第4 季（僅該季，因係自第3
        季開始）、隔月陸續於96年10月31日、11月2 日、11月
        6 日，分別接續申報補全96年1 、2 、3 季之申報，96
        年第4 季於97年元月之應申報全年度，尚屬第一次（95
        年第4 季不用申報全年）；即因此第一次操作全年度之
        申報，據申報操作人稱其第一次申報獲知未成功後，曾
        再一次申報，因未知其復亦未成功，乃致逾期。
      9.被告補充答辯中既自承原告屬於環保署93年12月22日環
        署空字第0930094658公告之第七批公司場所應申請設置
        、變更及操作許可之固定污染源之行業，非屬行政院環
        保署93年3 月31日環署空字第0930023024A 公告第二批
        公私場所應定期檢測及申報之固定污染源，則原告適用
        第七批法令之公告，應無違誤。
      10.被告補充答辯中所言，第二批與第七批法規規範之內容
        並不相同；實則，法規仍有「後法優於前法原則」之適
        用，原告並無混為一談。但查，第二批規範以排放量為
        主，其所要求以繳納空污費為原則；而電腦之申報應依
        第七批公告所公告之規範，今原告係空污費有繳，而電
        腦申報出問題，被告反依第二批為處罰依據，法理上實
        有問題。
      11.原告當然知道自己製程中之揮發性有機物的情況, 而所
        以附具環保署內部教育訓練內容，用以陳述其表明朝揮
        發性方向之立法會有「定義不明確, 業者不易辨識所使
        用之原料」等語，主要為申明立法所以朝行業別發展的
        原因，並非為圖飾辯，尚祈諒查。
      12.原告於第二批公告時已領有被告核發之固定污染源「印
        刷作業程序- 其他印刷程序（M01 ）」操作許可證，雖
        然許可證內所記載之內容為空氣污染物（揮發性有機物
        ）年許可排放量達5 公噸以上規模，是其許可項目依後
        法為第七批，許可證所具內容係依申請許可當時（第二
        批）法令所具。此實為政府所發之許可證及政府後令之
        頒布所許可；許可證之內容並不涉及是許可第二批或第
        七批等；故被告答辯中所稱意旨似認為原告除領此「印
        刷作業程序- 其他印刷程序（M01 ）」操作許可證外，
        尚需再申領「印刷作業程序- 其他印刷程序（M01 ）」
        操作許可證；實令原告未解，蓋許可證並無所謂何批之
        許可證。
      13.綜合以上，作二點結論如下：
        (1)原告之空污費皆能按期申報繳納，故絕對不會有故意
          不申報排放量之情事。
        (2)被告裁罰罰所適用之法令對象誤將原告置於第二批許
          可法令而適用，而其課罰令原告深感損害比例過大。
        (3)被告應可運用「行政督導」以達其目的，卻裁罰原告
          以十萬元；是否裁罰過當，謹呈鈞院惠為斟酌。
      14.原告申報96年第4 季於97年元月之應申報全年度時, 尚
        屬第一次（95年第4 季不用申報全年）；於發現第一次
        操作全年度申報未成功時，即立即前往被告處請教申報
        之操作，經再一次申報，因未知其復亦未成功，乃致逾
        期。原告支持政令、勤勉守法，配合政府及早充份響應
        環保政策，今若有任何僱員疏失之處，原告絕對秉承虛
        心受教之態度，並願意接受懲處。惟念政府宜多體恤企
        業經營之不易，原告本即應配合法令而為申報，自此更
        將使內部之操作多一層把關人員，以確保類似事件不再
        發生。且被告理應再盡行政督導之責，卻率然誤為適用
        第二批法令處罰，因此，謹呈鈞院惠為鑒察並撤銷其處
        分，俾符法紀而維權益。至感德便，無任感禱。
    (二)被告主張之理由：
      1.查原告工廠從事食品包裝容器製造作業，屬環保署93年
        12月22日環署空字第0930094658公告之第七批公私場所
        應申請設置、變更及操作許可之固定污染源之行業（如
        附件一），應依空氣污染防制法第24條規定：檢具符合
        本法相關規定之證明文件向直轄市、縣（市）主管機關
        或經中央主管機關委託之政府其他機關申請核發操作許
        可證，並依許可證內容進行操作。次查原告領有固定污
        染源「印刷作業程序- 其他印刷程序（M01 ）」操作許
        可證（操證字第H4192-00號），許可證內所記載之空氣
        污染物（揮發性有機物）年許可排放量達5 公噸以上規
        模，屬行政院環境保護署92年10月29日環署空字第0920
        078118公告之「第二批公私場所應申報年排放量之固定
        污染源」。依規定應自93年4 月起按季於每年4 、7 、
        10月月底前上網登錄全廠（場）前一季空氣污染物排放
        量，並於每年1 月底前完成前一年排放量申報。惟經被
        告環保局查詢行政院環境保護署網站「固定污染源管理
        排放量申報系統」，原告迄97年4 月17日始完成申報。
        未依規定於97年1 月底前上網申報96年空氣污染物之年
        排放量，違反空氣污染防制法第21條第1 項規定，依同
        法第56條第1 項工商廠場規定處10萬元罰鍰。故原告違
        規事實，已臻明確，被告裁罰適用法令並無違誤。
      2.按「公私場所具有經中央主管機關指定公告之固定污染
        源者，應於每年1 月底前，向當地主管機關申報其固定
        污染源前1 年排放空氣污染物之年排放量。」「公私場
        所違反第21條者…；其違反者為工商廠、場，處新臺幣
        10萬元以上100 萬元以下罰鍰。…」，分別為空氣污染
        防制法第21條第1 項及同法第56條第1 項所明定。另依
        「中華民國92年10月29日行政院環境保護署環署空字第
        0920078118號公告「第二批公私場所應申報年排放量之
        固定污染源。」事項：「一公私場所具有任一固定污染
        源操作許可證記載之空氣污染物年許可排放量達下列規
        模之一者，應自94年起，於每年1 月底前申報前1 年空
        氣污染物年排放量：(一)…(三)揮發性有機物達5 公噸以上
        未達30公噸。…。」（如附件二）。
      3.另查原告製程（印刷作業程序- 其他印刷程序）非屬行
        政院環保署93年3 月31日環署空字第0930023024A 公告
        第二批公私場所應定期檢測及申報之固定污染源（如附
        件二）；惟原告領有固定污染源「印刷作業程序- 其他
        印刷程序（M01 ）」操作許可證（操證字第H4192-00號
        ），許可證內所記載之空氣污染物（揮發性有機物）年
        許可排放量達5 公噸以上規模，屬行政院環境保護署92
        年10月29日環署空字第0920078118公告之「第二批公私
        場所應申報年排放量之固定污染源」（如附件三）。故
        兩者法規規範內容並不相同，是以，原告將「公告第二
        批公私場所應申報年排放量之固定污染源」與「公告第
        二批公私場所應定期檢測及申報之固定污染源」混為一
        談，顯已有所誤解。
      4.空氣污染防制法及其相關規定，業已公佈施行有年，前
        揭法條所明定其應遵守之義務，若有違反，即應受罰。
        原告以主管機關未通知申報及網路傳輸異常等為由，曲
        解空氣污染防制法規定，顯微推諉卸責之詞。
      5.另被告環保局查詢行政院環境保護署網站「固定污染源
        管理排放量申報系統」記錄資料顯示，原告自95年第3
        季起上網申報空氣污染物排放量，幾乎皆已逾越申報期
        限（如附件三），又原告以空氣污防制費需繳費部分已
        依規定確實上網申報並如期繳納，可知原告以網路申報
        相關資料應屬常態性業務，其技術面應非生疏，今以網
        路傳輸異常為由希圖免責，應非可採。故原告未依規定
        上網申報，違規事實明確，被告據以裁處最低罰鍰法定
        範圍內，並未違反比例原則。爰此原告之說詞顯不足採
        信。
      6.原告補充理由二提及：被告裁決依據所引用法令之批次
        所以錯用，係因法令方向係朝行業別發展；而法令發布
        亦是朝行業別而發佈，而被告之執行則是側重於朝揮發
        性有機物之方向發展。由原證三所陳內容可知其「定義
        不明確，業者不易辨識所使用之原料是否屬含揮發性有
        機物之原物料…」…云云。查原告工廠從事食品包裝容
        器製造作業，使用油墨、塗料為原（物）料，經塗佈、
        印刷、烘乾等製程運作，即有揮發性有機物之排放產生
        ，且原告既已領有固定污染源「印刷作業程序- 其他印
        刷程序（M01 ）」操作許可證（操證字第H4192-00號）
        ，許可證內所記載之塗佈、印刷、烘乾等製程空氣污染
        物（含揮發性有機物）年許可排放量達5 公噸以上，均
        為原告依「固定污染源設置與操作許可證管理辦法第32
        條規定：本辦法所稱之空氣污染物年許可排放量，其推
        估依據之順序如下：公私場所依第十六條第一項第二款
        執行之試車檢測報告數據，或主管機關或公私場所自行
        或委託執行三次以上之檢測報告數據。三中央主管機關
        公告之排放係數及控制係數。」提出申請，並經被告環
        保局審查通過，詳載敘明於操作許可證內（如附件四）
        。原告未依許可內容進行操作，即主觀認定被告裁決引
        用法令側重揮發性有機物執行，並以已繳空污費又何有
        不願完成申報程序而待以受罰之理由主張，洵屬飭辯之
        詞，委無足採。
      7.綜上所述，原告已違反空氣污染防制法第21條第1 項之
        規定，被告依同法第56條第1 項工商廠場之規定，處10
        萬元整之罰鍰，並無不合，敬請鈞院駁回其訴訟，以維
        法紀。
    理  由
一、按「公私場所具有經中央主管機關指定公告之固定污染源者
    ，應於每年1 月底前，向當地主管機關申報其固定污染源前
    1 年排放空氣污染物之年排放量。」、「前項固定污染源設
    置或變更，應檢具符合本法相關規定之證明文件，向直轄市
    、縣（市）主管機關或中央主管機關委託之政府其他機關申
    請核發操作許可證，並依許可證內容進行操作。」、「公私
    場所違反第21條者…；其違反者為工商廠、場，處新臺幣10
    萬元以上100 萬元以下罰鍰。…」空氣污染防制法第21條第
    1 項、第24條第2 項及第56條第1 項分別定有明文。又「中
    華民國92年10月29日行政院環境保護署環署空字第09200781
    18號公告「第二批公私場所應申報年排放量之固定污染源。
    」事項：「一公私場所具有任一固定污染源操作許可證記載
    之空氣污染物年許可排放量達下列規模之一者，應自94年起
    ，於每年1 月底前申報前1 年空氣污染物年排放量：(一)…(三)
    揮發性有機物達5 公噸以上未達30公噸。…。」
二、本件原告於桃園縣楊梅鎮○○里○○路155 號設廠從事食品
    包裝容器製造作業，領有固定污染源「印刷作業程序- 其他
    印刷程序(M01) 」操作許可證（操證字第H4192-00號），許
    可證內所記載之空氣污染物（揮發性有機物）年許可排放量
    達5 公噸以上規模，屬行政院環境保護署92年10月29日環署
    空字第0920078118號公告之「第二批公私場所應申報年排放
    量之固定污染源」，依規定應自93年4 月起按季於每年4 、
    7 及10月底前上網登錄該公司所屬固定污染源前一季空氣污
    染物排放量，並於每年1 月底前完成前一年排放量申報。經
    被告所屬環境保護局於行政院環境保護署網站「固定污染源
    管理排放量申報系統」查詢發現原告未於97年1 月31日前完
    成網路申報登錄「96年度空氣污染物年排放量」，違反空氣
    污染防制法第21條第1 項規定，案由被告依同法第56條第1
    項規定裁處10萬元罰鍰。原告不服，提起訴願遭決定駁回，
    遂提起本件行政訴訟。兩造分別為前揭事實欄所載之陳述，
    核兩造主要爭執點厥為：系爭處分是否合法？有無違反比例
    原則？本院判斷如下。
三、查本件原告工廠係從事食品包裝容器製造作業，屬環保署93
    年12月22日環署空字第0930094658公告之第七批公私場所應
    申請設置、變更及操作許可之固定污染源之行業（見答辯卷
    附件1 ），應依空氣污染防制法第24條第2 項規定，檢具符
    合該法相關規定之證明文件向直轄市、縣（市）主管機關或
    經中央主管機關委託之政府其他機關申請核發操作許可證，
    並依許可證內容進行操作。次查原告製程（印刷作業程序-
    其他印刷程序）雖非屬行政院環保署93年3 月31日環署空字
    第0930023024A 公告第二批公私場所應定期檢測及申報之固
    定污染源（見答辯卷附件2 ）；但因原告領有固定污染源「
    印刷作業程序- 其他印刷程序（M01 ）」操作許可證（操證
    字第H4192-00號），許可證內所記載之空氣污染物（揮發性
    有機物）年許可排放量達5 公噸以上規模，屬行政院環境保
    護署92年10月29日環署空字第0920078118公告之「第二批公
    私場所應申報年排放量之固定污染源」（見答辯卷附件3 ）
    。依規定應自93年4 月起按季於每年4 、7 、10月月底前上
    網登錄全廠（場）前一季空氣污染物排放量，並於每年1 月
    底前完成前一年排放量申報。惟經被告環保局查詢行政院環
    境保護署網站「固定污染源管理排放量申報系統」，原告迄
    97年4 月17日始完成申報，此有行政院環保署固定空氣污染
    源管理資訊系統紀錄資料附卷可憑，且為原告所不爭執，易
    言之，原告未依規定於97年1 月底前上網申報96年空氣污染
    物之年排放量，違反空氣污染防制法第21條第1 項規定，事
    證明確，被告依同法第56條第1 項工商廠場規定處10萬元罰
    鍰核無不合。
四、原告主張被告裁決依據所引用法令之批次所以錯用，係因法
    令方向係朝行業別發展；而法令發布亦是朝行業別而發佈，
    而被告之執行則是側重於朝揮發性有機物之方向發展。由原
    證三所陳內容可知其「定義不明確，業者不易辨識所使用之
    原料是否屬含揮發性有機物之原物料云云。但查原告工廠從
    事食品包裝容器製造作業，使用油墨、塗料為原（物）料，
    經塗佈、印刷、烘乾等製程運作，即有揮發性有機物之排放
    產生，且原告既已領有固定污染源「印刷作業程序- 其他印
    刷程序（M01 ）」操作許可證（操證字第H4192-00號），許
    可證內所記載之塗佈、印刷、烘乾等製程空氣污染物（含揮
    發性有機物）年許可排放量達5 公噸以上，均為原告依「固
    定污染源設置與操作許可證管理辦法第32條規定：本辦法所
    稱之空氣污染物年許可排放量，其推估依據之順序如下：公
    私場所依第十六條第一項第二款執行之試車檢測報告數據，
    或主管機關或公私場所自行或委託執行三次以上之檢測報告
    數據。三中央主管機關公告之排放係數及控制係數。」提出
    申請，並經被告環保局審查通過，詳載敘明於操作許可證內
    （見答辯卷4 ）。原告主張被告裁罰所適用之法令批次有誤
    ，係將「公告第二批公私場所應申報年排放量之固定污染源
    」與「公告第二批公私場所應定期檢測及申報之固定污染源
    」混為一談，顯屬誤解，洵不足採。
五、原告主張其已繳空污費又何有不願完成申報程序而待以受罰
    云云。但查空氣污染防制法第21條第1 項明定：「公私場所
    具有經中央主管機關指定公告之固定污染源者，應於每年1
    月底前，向當地主管機關申報其固定污染源前1 年排放空氣
    污染物之年排放量。」是針對「申報」所為之規範，且同法
    第56條第1 項亦明定：「公私場所違反第21條者…；其違反
    者為工商廠、場，處新臺幣10萬元以上100 萬元以下罰鍰。
    …」核與已繳納空污費用無涉，原告此項主張亦不足採。
六、按「違反行政法上義務之行為非出於故意或過失者，不予處
    罰。」行政罰法第7 條第1 項定有明文。可知雖非故意，而
    僅有過失亦應受處罰。本件原告自承未按時申報，係出於疏
    失，自屬有過失之責。查空氣污染防制法及其相關規定，業
    已公佈施行有年，前揭法條所明定其應遵守之義務，若有違
    反，即應受罰。次查行政院環境保護署網站「固定污染源管
    理排放量申報系統」記錄資料顯示，原告在系爭應按時申報
    而未申報之案件外，亦均有按時或逾越申報期限（指95年第
    3 季起上網申報空氣污染物排放量部分）（見答辯卷附件3
    ），同時原告之空氣污防制費需繳費部分亦已依規定確實上
    網申報並如期繳納，可知原告對於以網路申報相關資料應屬
    常態性業務，其技術面應非生疏，縱令如原告所陳因網路傳
    輸異常，亦應本於申報義務，自行注意克服，要無以此執為
    免責之法定依據。
七、原告主張業已按時申報繳納空污費，僅係未依規定上網申報
    排放量，即課處10萬元罰鍰違反比例原則云云。但查空氣污
    染防制法第56條第1 項明定：「公私場所違反第21條者…；
    其違反者為工商廠、場，處新臺幣10萬元以上100 萬元以下
    罰鍰。…」原告係工廠，其違反第21條之規定，被告處以低
    下限金額之罰鍰，要無違反比例原則可言。
八、末按原告請求被告退回所繳交罰鍰及所支付之訴訟費用乙節
    。因原處分並無不合，請求退回所繳交罰鍰，自屬無據；另
    請求退回所支付之訴訟費用部分，亦屬於法無據，均應駁回。
九、綜合上述，本件原告起訴論旨，均不足採。被告以原告違反
    空氣污染防制法第21條規定，依同法第56條第1 項規定，裁
    處原告罰鍰10萬元，並無違誤，訴願決定予以維持，亦無不
    合。原告徒執前詞，訴請撤銷，為無理由，應予駁回。另原
    告請求被告退回所繳罰鍰及所支出之訴訟費用乙節，亦屬於
    法無據，亦應駁回。
十、據上論結，本件原告之訴為無理由，爰依行政訴訟法第236
    條、第233 條第1 項、第98條第1 項前段，判決如主文。
中    華    民    國    97    年   12    月     26    日
               臺北高等行政法院第七庭法  官   闕  銘  富
上為正本係照原本作成。
本件以訴訟事件所涉及之法律見解具有原則性者為限，始得於本
判決送達後20日內向本院提出上訴狀並表明上訴理由，如已於本
判決宣示後送達前提起上訴者，應於判決送達後20日內補具上訴
理由（均按他造人數附繕本），且經最高行政法院許可後方得上
訴。
中    華    民    國    97    年   12    月     30    日
                                     書記官   孫  筱  晴


司法院資訊處製作；財團法人民間司法改革基金會備份。
